臺灣高雄地方法院民事判決　　　　　　　　　　　　九十三年度訴字第二七八一號
　　原　　　　告　丙○○
　　兼訴訟代理人　甲○○
　　被　　　　告　乙○○
當事人間請求損害賠償事件，本院於民國九十四年二月十八日言詞辯論終結，判決如
下：
    主      文
被告應給付原告丙○○新臺幣貳拾柒萬捌仟伍佰陸拾元、另給付原告甲○○新臺幣貳
拾伍萬陸仟零玖拾捌元，及均自民國九十三年十一月二十七日起至清償日止，按週年
利率百分之五計算之利息。
訴訟費用由原告丙○○負擔十分之四、原告甲○○負擔十分之一、被告負擔十分之五
。
原告其餘之訴均駁回。
本判決原告勝訴部分得假執行。
原告其餘假執行之聲請均駁回。
    事實及理由
壹、程序方面：
一、本件被告經合法通知，無正當理由未於言詞辯論期日到場，核無民事訴訟法第三
    百八十六條所列各款情形，爰依原告之聲請，由其一造辯論而為判決。
二、原告起訴時，本請求被告應給付原告丙○○新臺幣（下同）七十七萬五千七百六
    十元，另給付原告甲○○三十八萬七千五百元，並均加計遲延利息，嗣於訴訟進
    行中，各自變更請求之金額而為丙○○八十萬三千三百四十元、甲○○三十六萬
    六千元及其遲延利息，核均合於民事訴訟法第二百五十五條第一項第三款之所定
    ，自應允許，先予指明。
貳、實體方面：
一、原告主張：被告於民國九十二年五月十八日上午九時十分許，因飲酒致平衡感、
    言詞能力、定向力及感覺能力均有所障礙，本已無法安全駕駛。被告明知飲酒影
    響駕駛安全者不得駕車，及圓形紅燈之號誌表示禁止通行，不得超越停止線或進
    入路口等情事，且當時又無何不能注意之情形，竟疏於注意及此，猶然酒後駕駛
    車牌號碼ＺＯ─０四三二號自用小客車沿高雄縣大寮鄉○○路○段南向北方向行
　　駛，並於行經光明　路三段與翁園─溪寮路口、光明路方向號誌已轉換成紅燈之
  　際，貿然超越停止線進入路口，致撞擊騎乘車牌號碼ＰＪＶ─四一五號機車、適
    在翁園─溪寮路上行使之甲○○，甲○○及其所附載之丙○○也隨即倒地，丙○
    ○因而受有頭部外傷、額頭裂傷、左小腿粉碎性骨折、右臀及右踝受傷、頸椎挫
    傷等傷害，且右側半規管不平衡而常有眩暈現象，至甲○○則受有頭部外傷、臉
    部及四肢多處裂擦傷、右股骨骨折等傷害，另屬丙○○所有之前揭ＰＪＶ─四一
    五號機車，也因而毀損。合計丙○○因本件車禍事故，受有機車損害二萬九千元
    、薪資損失六十萬元、醫療費損害二萬四千三百四十元、精神慰撫金十五萬元，
    加總應為八十萬三千三百四十元；甲○○則為薪資損失十六萬元、醫療費損害五
    萬六千元、精神慰撫金十五萬元，加總應為三十六萬六千元；惟嗣經多次催討、
    調解，被告迄今仍不願賠償，為此爰依侵權行為法律關係提起本訴，求為判決：
    被告應賠付丙○○八十萬三千三百四十元、甲○○三十六萬六千元，及均自九十
    八年五月十八日起至清償日止，按週年利率百分之六計算之利息；並俱陳明願供
    擔保，請准為假執行之宣告。
二、被告未於言詞辯論期日到場，前亦未提出書狀作何聲明或陳述。
三、原告主張被告於九十二年五月十八日上午九時十分許，酒後駕駛自用小客車沿高
    雄縣大寮鄉○○路○段南向北方向行駛，並於行經光明路三段與翁園─溪寮路口
    、光明路方向號誌已轉換成紅燈之際，貿然超越停止線進入路口，致撞擊騎乘重
  　型機車、適在翁園─溪寮路上行使之甲○○，甲○○及其所附載之丙○○也隨即
    倒地，二人為此身體受有多處傷害，另丙○○之健康狀況及所有之機車，也俱受
    損害；及事故發生時，被告之平衡感、言詞能力、定向力及感覺能力已因飲酒致
    受有障礙，而無法安全駕駛，甚且其所行進之光明路方向號誌已轉換成紅燈，表
    示禁止通行，不得超越停止線或進入該路口，被告在無何不能注意之情況下，卻
    猶然酒醉駕車並貿然進入該路口，對於車禍事故之發生自有過失等情；有酒精濃
    度測定表暨觀察紀錄表（臺灣高雄地方法院檢察署九十二年度發查字第四一三四
    號卷，下稱偵卷，第二六頁）、交通事故調查現場圖（偵卷，第二二至二五頁）
    、交通事故紀錄表（偵卷，第三一頁）、現場相片（偵卷，第三六至三七頁）、
    診斷證明書（本院鳳山簡易庭九十三年度鳳調字第一０二號卷，下稱調解卷，第
    七至一二頁；本卷，第三八至三九頁）等件可按；參以被告於相關刑案偵審中，
    自白其有酒醉駕車、闖紅燈等過失傷及原告之行為（偵卷，第六八頁、六九頁反
    面；本院九十一年度交簡上字第一九０號第二審刑事卷，二三頁），且各該行為
    ，前經本院刑事庭以公共危險及過失傷害罪，分別判處被告拘役五十日及有期徒
    刑三月確定，業據本院職權調取九十二年度交簡上字第一九０號、九十二年度交
    簡字第二五二二號等刑事卷宗核閱屬實；另被告於本院審理時，經合法通知而未
    到庭爭執，亦未以書狀作何聲明或陳述，則依本院調查之結果，被告因酒罪駕車
    及闖紅燈等過失而與騎乘機車之原告發生擦撞，致令原告之身體、健康受害，另
    機車亦告毀損等節，堪信真實。
四、按汽車在使用中加損害於他人者，駕駛人應賠償因此所生之損害；不法侵害他人
    之身體者，對於被害人因此增加生活上之需要時，應負損害賠償責任；又不法侵
    害他人之身體、健康者，被害人雖非財產上之損害，亦得請求賠償相當之金額；
    民法第一百九十一條之二前段、第一百九十三條第一項及第一百九十五條第一項
    前段分別定有明文。查被告因駕駛汽車之過失，致原告身體多處受傷、健康受損
    ，另機車亦同遭毀損等情，均已如前述，則原告以被害人之身分，請求被告賠付
    機車修繕費用、薪資、醫療費用等損害，並另請求精神慰撫金，即屬有據，茲就
    原告各項請求所得允准之範圍，分述如後：
（一）機車修繕費用損害：
      原告主張為修繕丙○○所有機車，共支出零件費二萬六千二百元、工資三千元
      ，合計二萬九千二百元，本應歸由被告最終負擔，茲僅向被告請求二萬九千元
      等語，固據提出與所述相符之機器腳踏車行車執照（本卷，第三七頁）、機車
      行收據（調解卷，第一三頁）等件為證。惟依行車執照之所示，丙○○早於八
      十九年二月間，即購入該機車加以使用，則迄至本件車禍事故發生時，已逾行
      政院頒布固定資產耐用年數表所定機器腳踏車之耐用年數三年，從而零件費部
      分之請求，自加以應折舊而僅依殘價計算，是為六千五百五十元（計算式：殘
      價＝取得成本÷（耐用年數＋１），亦即26200÷（3＋1）＝6550），另再加
      計工資費用部分後，丙○○因機車損害所得向被告請求之修繕費用數額，應僅
      為九千五百五十元。
（二）薪資損失：
    原告主張丙○○因本件車禍事故而自原服務公司離職，且需休養二年不能工作
      ，致受有二十四個月、每月以二萬五千元計、總和為六十萬元之薪資損失，固
      據提出離職證明書為證（調解卷，第二八頁）。惟經本院依職權送請重仁骨科
      醫院鑑定之結果，認丙○○經九十二年五月十八日至同年月三十日、九十三年
      三月二十六日至同年月三十日，前後二次住院開刀治療後，腿部傷勢已迅速復
      原，而應可勝任需久站及長時間走動之工作，至先前勞動能力減損之比例，應
      為事發起前算六個月減損百分之八十、第七至九月減損約百分之三十等情，有
      該院九十四年一月十三日仁字第００九號函附卷足稽（本卷，第二七至二八頁
      ），是依該鑑定結果，丙○○因本件車禍事故直接導致之薪資損失，應僅為十
      四萬二千五百元（計算式：25000×｛（6×0.8）＋（3×0.3）｝＝142500 ）
      。
    至甲○○請求五個月、每月以三萬二千元計、總合為十六萬元之薪資損失部分
      ，有員工薪資證明等件為證（第四四頁），自堪採信。
（三）醫療費用損害：
      丙○○、甲○○各請求二萬四千三百四十元、五萬六千元之醫療費用損害部分
      ，業據其提出與所述相符之醫療費用收據為證（調解卷，第一三至二六頁），
      而堪信原告確有支出，是以原告此部分之請求，也俱屬有理由。
（四）精神慰撫金：
      原告既因被告之過失行為致全身多處受傷，另健康也受損，則其肉體、精神確
      受有痛苦自明，本院酌量丙○○於車禍事故發生時年僅二十六餘歲，原在電子
      公司從事品管工作，月入二萬五千元，名下有機車一輛；又甲○○事發時亦年
      約二十六歲，擔任文書工作，月薪約三萬二千元，名下有汽車一輛；至被告事
      發時年約二十六歲，職業工，九十二年度之整年所得為二十四萬四千元，名下
      並無財產等情，有卷附歸戶財產查詢清單（第九至一四頁）足資佐證，且衡以
      原告各自之傷勢狀況，及丙○○甚因本次車禍事故傷及半規管，致不時會有眩
      暈、嘔吐等現象，必須時常臥床，另被告迄未主動為任何之賠償，且遲不出面
      商討事後理賠問題，顯然欠缺誠意等一切情狀，認丙○○、甲○○所得請求之
      慰撫金數額，應分別以十五萬元、十萬元，而為適當。
（五）綜上，丙○○因本件車禍事故所生之財產及非財產損害，加總應為三十二萬六
      千三百九十元；至甲○○方面，則為三十一萬六千元。
五、末按保險人依本法規定給付之保險金，視為加害人或被保險人損害賠償金額之一
    部分；加害人或被保險人受賠償請求時得扣除之，為強制汽車責任保險法第三十
    條所明文規定。查丙○○、甲○○因本件車禍，已各自強制汽（機）車責任保險
    人處，受領四萬七千八百三十元、五萬九千九百零二元乙節，有富邦產物保險公
    司高雄分公司匯款通知書附卷可稽（第四０至四三頁），則扣除已領得之保險金
    後，丙○○、甲○○各僅尚得請求二十七萬八千五百六十元、二十五萬六千零九
    十八元。
六、又按遲延之債務，以支付金錢為標的者，債權人得請求依法定利率計算之遲延利
    息；應付利息之債務，其利率未經約定，亦無法律可據者，週年利率為百分之五
    ；民法第二百二十三條第一項、第二百零三條亦分別規定甚明。又在債之給付無
    確定期限之情形，債務人須經債權人之催告猶未給付，方自受催告時起，負遲延
    責任，民法第二百二十九第二項前段也已規定明確。查本件為侵權行為之債，性
    質上本無從預先約定給付之期限，揆諸首揭法文規定之意旨，被告應自收受原告
    起訴狀之翌日亦即九十三年十一月二十七日起，始須加計以週年利率百分之五計
    算之遲延利息至明。
七、綜上所述，被告對於本件車禍事故所生損害應負完全之責任，惟丙○○、甲○○
　　已各受償四萬七千八百三十元、五萬九千九百零二元之賠償金，從而原告本於侵
　　權行為之法律關係，請求被告賠付丙○○之金額，在二十七萬八千五百六十元之
    範圍內，另賠付甲○○之金額，在二十五萬六千零九十八元之範圍內，及均自九
    十三年十一月二十七日起，至清償日止，按週年利率百分之五計算之利息，洵屬
    正當，應予准許；逾此部分之請求，尚有未當，應予駁回。
八、本件就原告勝訴部分，均係所命給付之金額未逾五十萬元之判決，應依職權宣告
　　假執行；至原告其餘假執行之聲請，因訴之駁回而失所依附，自應併予駁回。
據上論結，本件原告之訴一部為有理由，一部為無理由，依民事訴訟法第三百八十五
條第一項前段、第七十九條、第八十五條第一項、第三百八十九條第一項第五款，判
決如主文。
中　　　華　　　民　　　國　　九十四　　年　　　二　　　月　　二十五　　日
                                  民事鳳山庭
                                      審判長法  官  王伯文
                                            法  官  郭文通
                                            法  官  莊珮吟
正本係照原本作成。
如不服本判決，應於送達後廿日內，向本院提出上訴狀並表明上訴理由，如於本判決
宣示後送達前提起上訴者，應於判決送達後十日內補提上訴理由書（須附繕本）。
中　　　華　　　民　　　國　　九十四　　年　　　二　　　月　　二十五　　日
                                            書記官  吳建德
